臺灣板橋地方法院刑事判決　　　　　　100年度易字第3282號
公　訴　人　臺灣板橋地方法院檢察署檢察官
被　　　告　陳俊龍
上列被告因違反毒品危害防制條例案件，經檢察官提起公訴（10
0 年度毒偵字第5468號），被告於準備程序進行中就被訴事實為
有罪之陳述，本院裁定進行簡式審判程序並判決如下：
    主  文
陳俊龍施用第二級毒品，累犯，處有期徒刑陸月，如易科罰金，
以新臺幣壹仟元折算壹日。扣案之第二級毒品甲基安非他命肆包
（驗餘淨重合計零點參捌貳柒公克）沒收銷燬；前開毒品之外包
裝袋肆只、外包裝袋貳只、已使用之吸管參支均沒收。
    事  實
一、陳俊龍前於(一)民國87年間，因施用第二級毒品案件，經本院
    以87年度毒聲字第432 號裁定送觀察、勒戒後，認無繼續施
    用毒品之傾向，執行完畢釋放出所，並由臺灣板橋地方法院
    檢察署檢察官以87年度偵字第13090 號為不起訴處分確定；
    88年間，因施用第二級毒品案件，經本院以89年度毒聲字第
    2012號裁定送觀察、勒戒後，認無繼續施用毒品之傾向，於
    89年4 月29日執行完畢釋放出所，並由臺灣板橋地方法院檢
    察署檢察官以89年度毒偵字第128 號為不起訴處分確定；91
    年間，因施用第二級毒品案件，經本院以91年度毒聲字第55
    4 號裁定施以強制戒治，於91年10月15日執行完畢出所，並
    經臺灣板橋地方法院檢察署檢察官以91年度毒偵字第791 號
    提起公訴，經本院以91年度易字第1334號判決判處有期徒刑
    5 月確定；(二)91年間因妨害自由案件，經本院以91年度易字
    第1894號判決判處有期徒刑3 月確定，前開(一)所示之2 罪刑
    ，經本院以91年度聲字第2474號裁定應執行有期徒刑7 月確
    定，於92年6 月27日縮刑期滿執行完畢；(三)93年間因施用第
    二級毒品案件，經本院以93年度易字第336 號判決判處有期
    徒刑8 月確定；(四)93年間因偽造貨幣案件，經本院以93年度
    訴字第1239號判決判處有期徒刑3 年2 月確定；(五)94年間因
    連續施用第二級毒品案件，經本院以94年度易字第411 號判
    決判處有期徒刑10月確定；(六)94年間因竊盜案件，經本院以
    94 年 度簡字第1998號判決判處有期徒刑6 月確定；(七)前開
    (三)、(五)、(六)所示之罪刑經本院以96年度聲減字第1478號裁定
    各減為有期徒刑4 月、5 月、3 月；前開(三)所示之罪刑與前
    開(四)所示不得減刑之罪刑經上開裁定應執行有期徒刑3 年4
    月確定；前開(五)、(六)所示之罪刑，經上開裁定應執行有期徒
    刑7 月確定，並與上開所示有期徒刑3 年4 月接續執行，於
    97 年6月30日縮刑期滿假釋出監，所餘期間付保護管束，於
    97 年12 月25日保護管束期滿，假釋未經撤銷視為執行完畢
    （於本件構成累犯）；(八)100 年1 月間因施用第二級毒品案
    件，經本院以100 年度易字第1487號判決判處有期徒刑10月
    ，經臺灣高等法院以100 年度上易字第1955號判決駁回上訴
    確定；100 年4 月間因施用第二級毒品案件，經本院以100
    年度易字第2318號判決判處有期徒刑5 月確定（執行中，於
    本件不構成累犯）。詎其仍不知悔改，於前揭觀察勒戒、強
    制戒治執行完畢釋放後，復基於施用第二級毒品甲基安非他
    命之犯意，於100 年8 月4 日16時許，在友人位於新北市三
    重區住處內，以將第二級毒品甲基安非他命置於玻璃球燒烤
    （未扣案）後，吸食煙氣之方式，施用甲基安非他命1 次。
    嗣於同日19時許，為警持本院搜索票在新北市○○區○○街
    48 巷21 號1 樓處所內查獲，並經陳俊龍同意搜索，在上址
    鞋子放置處及垃圾桶內，分別扣得其所有之第二級毒品甲基
    安非他命4 包（驗餘淨重合計0.3827公克）、外包裝袋2 只
    （內無毒品）、已使用之吸管3 支（內無毒品），經其同意
    後採集尿液檢體，經送驗結果呈甲基安非他命陽性反應，始
    悉上情。
二、案經新北市政府警察局三重分局移送臺灣板橋地方法院檢察
    署檢察官偵查起訴。
    理  由
一、按除被告所犯為死刑、無期徒刑、最輕本刑為3 年以上有期
    徒刑之罪或高等法院管轄第一審案件者外，於前條第1 項程
    序進行中，被告先就被訴事實為有罪之陳述時，審判長得告
    知被告簡式審判程序之旨，並聽取當事人、代理人、辯護人
    及輔佐人之意見後，裁定進行簡式審判程序，刑事訴訟法第
    273 條之1 第1 項定有明文。本件被告陳俊龍所犯毒品危害
    防制條例第10條第2 項之施用第二級毒品罪，非屬最輕本刑
    為3 年以上有期徒刑之罪，且被告於本院100 年12月7 日準
    備程序進行中，已就被訴之事實為有罪之陳述，經審判長告
    知被告簡式審判程序之旨後，被告及公訴人均同意改依簡式
    審判程序審理，本院乃依上揭規定，裁定本件由受命法官獨
    任進行簡式審判程序，合先敘明。
二、上揭犯罪事實，業據被告陳俊龍坦承不諱，又其於經警查獲
    後所採集之尿液檢體，經台灣檢驗科技股份有限公司以氣相
    層析質譜儀法鑑定結果，呈安非他命類（甲基安非他命）陽
    性反應，有新北市政府警察局三重分局查獲毒品案件被移送
    者姓名、代碼對照表（尿液檢體編號：C0000000）及該公司
    出具之濫用藥物檢驗報告（報告日期：2011/8/17 ，報告編
    號：UL/2011/00000000）各1 份附卷可稽；又扣案被告所有
    之白色細結晶4 包，經交通部民用航空局航空醫務中心鑑定
    結果含第二級毒品甲基安非他命成分，淨重0.3830公克，因
    鑑驗取樣0.0003公克，驗餘合計淨重0.3827公克，有該中心
    100 年8 月29日航藥鑑字第1004401 號毒品鑑定書1 紙在卷
    可憑；此外，復有扣案之陳俊龍所有、供本件犯行所用已使
    用之吸管3 支（內無毒品）、外包裝袋2 只（內無毒品），
    並有現場查獲暨扣案物照片共12張在卷可參，足認被告自白
    與事實相符，堪予採信。
三、按92年7 月9 日新修正之毒品危害防制條例刪除二犯及三犯
    之規定，一改修法前繁雜之處遇程式，僅將施用毒品者簡化
    區分為初犯、再犯，並認施用毒品者係屬病患性犯人，以觀
    察、勒戒戒除其身癮，並以強制戒治去除其心癮。經觀察、
    勒戒或強制戒治執行完畢釋放後，若係5 年後再犯該條例第
    10 條 施用毒品罪者，與同條例第20條第1 項、第2 項關於
    「初犯」之處理方式相同，檢察官應先聲請法院裁定令被告
    入勒戒處所觀察、勒戒，並視有無繼續施用毒品傾向，決定
    應予釋放、為不起訴之處分，或應聲請法院裁定令入勒戒處
    所強制戒治；若係5 年內「再犯」同條例第10條施用毒品罪
    者，依同條例第23條第2 項規定，檢察官則應依法追訴。觀
    諸該條例第23條第3 項之修正理由：「觀察、勒戒或強制戒
    治5 年後再犯者，顯見前所實施之觀察、勒戒或強制戒治已
    足以遮斷其施用毒品之癮，為期自新及協助其戒除毒癮，對
    此5年 後再犯者，爰明定仍適用初犯之規定，先經觀察、勒
    戒、強制戒治之程式。」及同條例第23條第2 項之修正理由
    ：「為配合簡化施用毒品犯之刑事處遇程式，並鑑於經觀察
    、勒戒或強制戒治執行完畢釋放後5 年內再犯者，其再犯率
    甚高，原據以實施之觀察、勒戒及強制戒治既已無法收其實
    效，自應施以刑事處遇。」顯然如施用毒品者係前經觀察、
    勒戒或強制戒治等治療程式執行完畢5 年後，始再施用毒品
    之「初犯」，因前所執行之觀察、勒戒或強制戒治已足收戒
    除毒癮之效，自應重新執行觀察、勒戒或強制戒治等治療程
    式，並於治療程式執行完畢後，由檢察官為不起訴處分，毋
    庸對之追訴處罰；反之，在「再犯」之情形，因其先前所為
    治療程序顯未能收戒斷毒癮之效，且考量施用毒品者之再犯
    率偏高，乃簡化其刑事處遇程式，而逕予追訴處罰，不再施
    以治療程式。參酌上開立法理由，修正毒品危害防制條例就
    施用毒品者，祇於「初犯」及「5 年後再犯」二種情形，有
    其追訴條件之限制，即須於初犯經觀察、勒戒或強制戒治釋
    放後，5 年內均無施用毒品之行為，始能認其前所實施之觀
    察、勒戒或強制戒治已足遮斷毒癮，而得於5 年後再犯時，
    再予適用初犯之規定，重行觀察、勒戒等程式。倘5 年內已
    經再犯，被依法追訴處罰，縱其第3 次（或第3 次以上）施
    用毒品之時間在初犯釋放5 年以後，即與「5 年後再犯」之
    情形有別，且因已於「5 年內再犯」，顯見其再犯率甚高，
    原實施觀察、勒戒或強制戒治，已無法收其實效，而無5 年
    戒斷期之存在，自無再經觀察、勒戒及強制戒治之必要，應
    由檢察官逕行起訴，始符新法修正之本旨。經查，被告前於
    87年間，因施用第二級毒品案件，經本院以87年度毒聲字第
    432 號裁定送觀察、勒戒後，認無繼續施用毒品之傾向，執
    行完畢釋放出所，並由臺灣板橋地方法院檢察署檢察官以87
    年度偵字第13090 號為不起訴處分確定；88年間，因施用第
    二級毒品案件，經本院以89年度毒聲字第2012號裁定送觀察
    、勒戒後，認無繼續施用毒品之傾向，於89年4 月29日執行
    完畢釋放出所，並由臺灣板橋地方法院檢察署檢察官以89年
    度毒偵字第128 號為不起訴處分確定；91年間，因施用第二
    級毒品案件，經本院以91年度毒聲字第554 號裁定施以強制
    戒治，於91年10月15日執行完畢出所，並經板橋地檢署檢察
    官以91年度毒偵字第791 號提起公訴，經本院以91年度易字
    第1334號判決判處有期徒刑5 月確定；93年間因施用第二級
    毒品案件，經本院以93年度易字第336 號判決判處有期徒刑
    8 月確定，有臺灣高等法院被告前案紀錄表1 份附卷可按，
    其於5 年內再犯毒品危害防制條例第10條之罪，與毒品危害
    防制條例第23條第2 項之起訴條件符合。綜上，本件事證明
    確，被告犯行堪以認定，應予依法論科。
四、核被告陳俊龍所為，係犯毒品危害防制條例第10條第2 項之
    施用第二級毒品罪。其於施用前後持有第二級毒品甲基安非
    他命之低度行為，均為施用之高度行為所吸收，均不另論罪
    。被告有事實欄所載曾因施用毒品經觀察勒戒、強制戒治執
    行完畢及法院判處罪刑確定之紀錄，有臺灣高等法院被告前
    案紀錄表1 份在卷可查，其於有期徒刑執行完畢後5 年以內
    ，因故意再犯本件有期徒刑以上之罪，應依刑法第47條第1
    項之規定加重其刑。又被告陳俊龍於100 年8 月4 日19時許
    ，為警持本院搜索票在新北市○○區○○街48巷21號1 樓處
    所內查獲，斯時警員經其同意搜索而扣得第二級毒品甲基安
    非他命4 包、外包裝袋2 只、已使用之吸管3 支，已有事證
    足認被告涉嫌施用第二級毒品，是本件不符自首之要件，附
    此敘明。爰審酌被告前有多次施用毒品前科，有前開前案紀
    錄表可參，仍不知戒除施用毒品之惡習，再犯本案，顯見其
    自制力薄弱，自應施以相當之刑罰，以期收教化之功能，惟
    其施用毒品之犯行係戕害自身健康，對於他人生命、身體、
    財產等法益，尚未查得重大直接危害，暨其犯罪之動機、目
    的、手段、犯後坦承犯行、態度良好等一切情狀，量處如主
    文所示之刑，並諭知易科罰金之折算標準，以示懲儆。
五、扣案之白色細結晶4 包（淨重0.3830公克，因鑑驗取樣0.00
    03公克，驗餘合計淨重0.3827公克），經鑑驗結果，確含有
    第二級毒品甲基安非他命成分，此有交通部民用航空局航空
    醫務中心100 年8 月29日航藥鑑字第1004401 號毒品鑑定書
    1 份在卷可參，係當場查獲之毒品，應依毒品危害防制條例
    第18條第1 項前段之規定宣告沒收銷燬；至因鑑定用罄部分
    ，因已滅失，自不併予宣告沒收銷燬，附此敘明。又前開毒
    品之外包裝袋4 只、扣案之外包裝袋2 只及已使用之吸管3
    支，均為被告所有，或用於包裹毒品，防其裸露、潮濕，便
    於持有、施用，或供本件犯罪所用之物，業據被告坦認在卷
    （見本院100 年12月7 日準備程式筆錄第76頁），爰均依刑
    法第38條第1 項第2 款之規定宣告沒收。至被告為前揭犯行
    所持用之玻璃球1 個並未扣案，且經被告丟棄，此為被告供
    述明確（見本院卷第76頁），又該物品亦非屬違禁物或本院
    應義務沒收之物，故為免造成執行困難，爰不予宣告沒收，
    附此敘明。
據上論斷，應依刑事訴訟法第273 條之1 第1 項、第299 條第1
項前段，毒品危害防制條例第10條第2 項、第18條第1 項前段，
刑法第11條、第47條第1 項、第41條第1 項前段、第38條第1 項
第2 款，判決如主文。
本案經檢察官高智美到庭執行職務。
中    華    民    國   100    年    12    月    30    日
                    刑事第二十庭  法  官  傅明華
以上正本證明與原本無誤。
如不服本判決，應於判決送達後10日內敘明上訴理由，向本院提
出上訴狀 (應附繕本) ，上訴於臺灣高等法院。其未敘述上訴理
由者，應於上訴期間屆滿後20日內向本院補提理由書「切勿逕送
上級法院」。
                                  書記官  蔡一如
中    華    民    國   100    年    12    月    30    日
附錄本件論罪科刑法條全文：
毒品危害防制條例第10條
施用第一級毒品者，處 6 月以上 5 年以下有期徒刑。
施用第二級毒品者，處 3 年以下有期徒刑。